臺灣橋頭地方法院民事裁定
111年度抗字第42號
抗  告  人  李明宗  
相  對  人  LAYESA JENIEBETH CASTRO(潔妮比)

上列當事人間本票裁定事件，抗告人對於中華民國111年8月8日
本院111年度司票字第832號裁定提起抗告，本院裁定如下：
    主  文
原裁定廢棄。
相對人簽發如附表所示之本票，於票載金額新臺幣壹萬伍仟元，
及自民國一０九年十月十日起至清償日止，按週年利率百分之六
計算之利息，得為強制執行。
聲請及抗告程序費用合計新臺幣壹仟伍佰元由相對人負擔。
    理  由
一、聲請及抗告意旨略以：抗告人持有相對人簽發如附表所示之
    本票1紙(下稱系爭本票)，經提示未獲付款，乃依票據法第1
    23條規定聲請裁定准予強制執行。且系爭本票上之簽名，與
    相對人護照上及其本國(菲律賓)核發之身份證上之簽名均相
    同，可證系爭本票上之簽名，確為相對人本人所簽。因此，
    依法提起抗告，請求廢棄原裁定等語。
二、按在票據上簽名者，依票上所載文義負責，票據法第5條第1
    項定有明文。而簽名者，係指於文書上親署姓名以為憑信，
    關於支票上之簽名，因法律上並未規定必須簽其全名，故僅
    簽其姓或名，即生簽名之效力。且所簽之姓名，亦不以本名
    為必要，簽其字或號，或雅號、藝名，均無不可。但除以蓋
    章代之者外，要必以文字書寫，且能辨別足以表示為某特定
    人之姓名者，始足當之(最高法院71年度台上字第4416號判
    決意旨參照)。至於所簽之姓名，是否確係該人所簽，發生
    爭執者，應屬舉證責任問題(最高法院64年度第5次民庭庭推
    總會議決議㈠意旨參照)。又執票人向本票發票人行使追索權
    時，得聲請法院裁定後強制執行，票據法第123條亦有明文
    。而本票執票人，於依票據法第123條之規定，向法院聲請
    裁定許可對發票人強制執行，係屬非訟事件，法院僅依非訟
    事件程序，就本票形式之要件，基於外觀解釋原則與客觀解
    釋原則，是否具備本票之形式要件予以審查為已足，毋庸就
    實體上之法律關係存否審究，如發票人就票據債務之存否有
    爭執時，應由發票人提起確認之訴，以資解決(最高法院56
    年台抗字第714號及57年台抗字第76號裁定要旨參照)。
三、抗告人主張伊持有相對人簽發未載到期日並免除作成拒絕證
    書之系爭本票，經提示未獲付款，而依票據法第123條之規
    定，聲請就系爭本票票載金額15,000元，及自111年10月10
    日起至清償日止，按週年利率6%計算之利息，准予強制執行
    ，業據其提出系爭本票為證(抗告人原審聲請狀附件)。原審
    以系爭本票上簽名與相對人全名非全一致，難依形式認定確
    屬相對人簽發，因而駁回抗告人之聲請。惟查：如附表所示
    之本票，其上簽名，核與相對人護照上及其本國(菲律賓)核
    發之身份證上之簽名均相同，且簽名下併記之「QD00000000
    」及「P0000000B」，亦與相對人之居留證及護照號碼相符
    ，有相對人之護照、身份證(本院卷第13、15頁)及居留證(
    原審卷聲請狀附件)附卷可佐，堪認相對人確係系爭本票之
    發票人。則系爭本票自形式上觀之，其應記載事項均已記載
    齊備，並無票據無效之情形存在，抗告人聲請裁定就系爭本
    票票載金額15,000元，及自111年10月10日起至清償日止，
    按週年利率6%計算之利息，准予強制執行，核無不合，應予
    准許，原裁定駁回抗告人之聲請，尚有未洽，自應由本院將
    原裁定廢棄，更為裁定如主文第2項所示。
四、據上論結，本件抗告為有理由，依非訟事件法第46條、第21
    條第2項、第24條第1 項，民事訴訟法第492條、第95條、第
    78條，裁定如主文。
中    華    民    國   111    年    10    月    12    日
                  民事第三庭  審判長法  官  朱玲瑤
                                    法  官  李俊霖
                                    法  官  陳景裕
以上正本係照原本作成。
本裁定不得再抗告。
中    華    民    國   111    年    10    月    12    日
                                    書記官  王智嫻
附表：

票據種類 金額(新臺幣）  發票日    到期日 發票人  受款人   本票 15,000元 109年10月10日  未記載  LAYESA   JENIEBETH CASTRO  未記載